【裁判字號】    93,訴,69
【裁判日期】    950124
【裁判案由】    侵權行為損害賠償
【裁判全文】
臺灣高等法院民事判決                    93年度訴字第69號
原      告  丙○○
訴訟代理人  莊志成  律師
            乙○○
被      告  臺北汽車客運股份有限公司
法定代理人  丁○○
訴訟代理人  盧慶南  律師
            蘇千晃  律師
            黃宗哲  律師
被      告  甲○○
上列當事人間侵權行為損害賠償事件，原告提起刑事附帶民事訴
訟，經本院刑事庭移送前來（93年度交附民字第16號），本院於
95年1月10日言詞辯論終結，判決如下：
    主  文
被告應連帶給付原告新台幣柒拾參萬零陸拾貳元及其中新台幣伍
拾萬玖仟伍佰參拾元自民國九十三年三月三十日起，其中新台幣
壹拾玖萬參仟參佰貳拾捌元自民國九十三年十一月二十五日起，
其餘新台幣貳萬柒仟貳佰零肆元自民國九十四年十二月十一日起
，均至清償日止，按年息百分之五計算之利息。
原告其餘之訴及假執行之聲請均駁回。
訴訟費用由被告連帶負擔十四分之一，餘由原告負擔。
    事實及理由
一、按訴狀送達後，原告不得將原訴變更或追加他訴，但擴張或
    減縮應受判決事項之聲明者，不在此限，民事訴訟法第 255
    條第1項第3款定有明文。查原告原聲明被告應連帶給付新台
    幣（下同）584萬8,011元本息（即民國92年4 月22日至同年
    11月14日之醫療費用49萬3,407元、 看護費用8萬3,450元、
    生活必需品費用10萬6,519元、交通費用9,415元，92年5月1
    日至同年11月30日之喪失工作能力損失15萬4,000元， 機車
    修復費用1,220元，精神慰撫金500萬元-交附民卷2-4頁）；
    嗣於93年11月19日具狀擴張聲明為被告應連帶給付1,037萬3
    ,691 元本息（ 即擴張92年11月15日至93年11月15日之醫療
    費用2萬8,246元、看護費用2,200元、復健費用690元、生活
    必需品費用3萬5,355元、交通費用8,540元，92年12月1日至
    109年12月31日之喪失工作能力損失451萬元，共擴張458萬5
    ,031 元-卷(一)171-177頁），嗣又於94年12月5日具狀擴張聲
    明為被告應連帶給付1,043萬6,573元本息（即擴張93年11月
    19日至94年11月25日之醫藥費用4萬3,871元、看護費用1萬1
    ,500 元、生活必需品費用3,620元、交通費用7,355元， 共
    擴張6萬6,346元-卷(二)108-117頁）；嗣又於95年1 月10日本
    院言詞辯論期日撤回機車修復費用之請求（卷(二)223頁），
    依上開規定，應予准許，合先敘明。
二、原告主張：被告甲○○係被告臺北汽車客運股份有限公司（
    下稱臺北客運公司）之受僱人，於92年4 月22日下午5時5分
    許，駕駛被告臺北客運公司車牌號碼FK-721號營業大客車（
    下稱系爭大客車），沿臺北縣板橋市○○路 ○段由南向北方
    向行駛時，應注意汽車在同一車道行駛時，除擬超越前車外
    ，後車與前車之間應保持隨時可以煞停之距離，且應注意車
    前狀況，隨時採取必要之安全措施，依當時天候晴，道路為
    柏油瀝青及水泥方塊舖設之路面，乾燥無缺陷，道路上無障
    礙物，視距良好，依其智識能力，並無不能注意之情事，竟
    疏於注意，駛至該路段243號前， 撞及前方同向由原告所騎
    乘車牌號碼QNA-939號之輕型機車（下稱系爭機車）， 致原
    告人車倒地，受有左側近端橈骨骨折併內側韌帶斷裂、牙齒
    斷裂、左肘關節脫臼、尺神經受損、頭部挫傷等傷害。被告
    甲○○所涉業務過失傷害罪責，業經刑事法院判處有期徒刑
    4月，如易科罰金以300元折算1日確定， 爰依侵權行為之法
    則，求為命(一)被告應連帶給付原告1,043萬5,353元（醫療費
    用50萬2,709元、看護費用9萬7,150元、復健費用690元、生
    活必需品費用14萬5,494元、 交通費用2萬5,310元、喪失工
    作能力損失466萬4,000元、精神慰撫金500萬元）及其中578
    萬3,976元自起訴狀繕本送達之翌日起， 其中458萬5,031元
    自93年11月19日民事理由準備(二)狀繕本送達之翌日起，其餘
    6萬6,346元自言詞辯論意旨狀繕本送達之翌日起，均至清償
    日止，按年息百分之五計算之利息。(二)願供擔保請准宣告假
    執行。
三、被告則以：原告駕駛系爭機車行經捷運施工路段車輛擁擠處
    閃避不明機車偏左行駛，致發生本件車禍，原告與有百分之
    五十之過失責任。原告請求之醫療費用應扣除內科、耳鼻喉
    科、精神科、植牙、膳食費、電話費、證明書費、神農中醫
    診所等各項與本件車禍無直接關係之費用；看護費用部分原
    告應證明有全日僱人看護之必要；原告所請求之各項生活必
    需品費用，不能證明與本件車禍有直接關係及係為治療其傷
    害所必要之費用；交通費用非屬必要；原告於本件車禍受傷
    前並無工作，原告請求喪失工作能力損失，於法無據；原告
    請求精神慰撫金500萬元，亦屬過高； 另原告已領取強制汽
    車責任保險金83萬元（包括傷害醫療保險金20萬元及殘廢保
    險金63萬元），應予扣除等語，資為抗辯，並答辯聲明：(一)
    原告之訴及假執行之聲請均駁回。(二)願供擔保請准宣告免為
    假執行。
四、原告主張被告甲○○係被告臺北客運公司之受僱人，於上開
    時地駕駛系爭大客車與伊騎乘系爭機車發生本件車禍，致伊
    受有左側近端橈骨骨折併內側韌帶斷裂、牙齒斷裂、左肘關
    節脫臼、尺神經受損、頭部挫傷等傷害，被告甲○○所涉業
    務過失傷害罪責，業經刑事法院判處有期徒刑4月， 如易科
    罰金以300元折算1日確定之事實，業據其提出診斷證明書及
    臺灣板橋地方法院92年度交易字第610號刑事判決為證 （交
    附民卷12-16頁、外放證物），且為被告所不爭執 （卷(一)21
    頁），並經本院調閱該刑事卷宗查明屬實，自堪信為真實。
    被告雖辯稱原告駕駛系爭機車行經捷運施工路段車輛擁擠處
    閃避不明機車偏左行駛，就本件車禍之發生與有百分之五十
    之過失責任云云，惟查原告於刑事案件中陳稱：「．．當天
    我騎輕機車車號QNA-939由土城往板橋行駛， 而到達肇事位
    置時，我是四川路2段直行， 而當時在我的車子左後方還有
    乙部公車車號為FK-721．．」、「．．當時我的右側還有一
    部不詳車號的機車車速很快從我的右手邊過去，所以我看到
    這情況，我就減速慢行讓該部機車先行過去，而當時我減速
    後，該公車就從我的輕機車左後保險桿追撞我，使我倒地受
    傷．．」等語（刑事偵查卷7-8頁）， 與被告甲○○於刑事
    案件中供稱：「．．所以當該部機車緊急煞車時我也煞車，
    當時我並沒有感覺我有去碰撞到該部機車而該部機車還是往
    右偏行，當時我的車子右後方我看到乙部不詳車號機車急駛
    過來並有擦撞到該部機車．．」、「（檢察官問：你有無碰
    撞林？）我沒有感覺。我當時是在林正後方，應是煞車時，
    有輕微碰到她」等語相符（刑事偵查卷5、48頁）， 足見原
    告騎乘系爭機車行經四川路2段時， 已注意左後方有系爭大
    客車行駛，惟因四川路2段為捷運施工路段， 道路擁擠，且
    對照本件道路交通事故現場圖及現場照片，可知被告甲○○
    所駕駛之系爭大客車與右側車道邊緣之距離即預留機車通行
    之道路約僅1.4公尺（刑事偵查卷27-38頁），另佐以原告所
    騎乘之系爭機車倒下之位置係在預留機車道上，可見原告在
    左側有系爭大客車行駛中，右側為商業大樓無其他路線可閃
    避，右側又突有不詳機車急駛而過之情形下，原告稍偏左靠
    並減速慢行，以避免遭右側機車撞及，應已盡其注意之義務
    ，應無何過失或有何違反交通安全規則可言。本件車禍純係
    因被告甲○○駕駛系爭大客車行駛於原告所騎乘之系爭機車
    後方，未注意保持足夠安全距離，且未注意車前狀況，適時
    採取必要之安全措施，而撞及原告所騎乘系爭機車左後側所
    致。至台灣省台北縣區車輛行車事故鑑定委員會鑑定意見書
    雖謂原告駕駛系爭機車，行進捷運施工路段車輛擁擠處閃避
    不明機車偏左行駛，與被告甲○○駕駛系爭大客車未注意車
    前狀況，同為肇事原因云云（卷(一)162-163頁）， 惟因該意
    見書並未斟酌上情而為判斷，尚難遽為不利於原告之認定，
    是被告所為上開抗辯，並不可採。
五、按因故意或過失，不法侵害他人之權利者，負損害賠償責任
    ；次按受僱人因執行職務，不法侵害他人之權利者，由僱用
    人與行為人連帶負損害賠償責任；又按汽車、機車或其他非
    依軌道行駛之動力車輛，在使用中加損害於他人者，駕駛人
    應賠償因此所生之損害；又按不法侵害他人之身體或健康者
    ，對於被害人因此喪失或減少勞動能力或增加生活上之需要
    時，應負損害賠償責任；又按不法侵害他人之身體者，被害
    人雖非財產上之損害，亦得請求賠償相當之金額，民法第18
    4條第1項前段、第188條第1項前段、第191條之2前段、第19
    3條第1項及第195條第1項前段分別定有明文。查被告臺北客
    運公司之受僱人被告甲○○就本件車禍之發生既有過失，且
    與原告所受傷害有相當因果關係，原告自得依上開規定，請
    求被告連帶賠償其因此所受之損害。茲將原告所得請求賠償
    之金額，分述如下：
  (一)醫療費用部分：原告主張伊因本件事禍受傷，自92年4 月22
    日起至94年11月25日止， 計支出醫療費用50萬2,709元等語
    ，並提出診斷證明書及收據為證（ 交附民卷12-17頁、卷(一)
    36-88、179-195頁、卷(二)120-160頁）， 被告則辯稱原告請
    求之醫療費用應扣除內科、耳鼻喉科、精神科、植牙、膳食
    費、電話費、證明書費、神農中醫診所等各項與本件車禍無
    直接關係之費用等語。查原告於本件車禍發生前精神狀況良
    好，無頭部外傷病史，亦未曾至精神科門診，其因本件車禍
    除受上開身體上之傷害外，於手術後並產生情緒焦慮、憂鬱
    、激動引起昏厥反映及情緒欠穩等創傷後壓力症候群合併憂
    鬱症，有財團法人亞東紀念醫院（下稱亞東醫院）94年4月1
    9 日亞歷字第0946410190號函及行政院國軍退除役官兵輔導
    委員會臺北榮民總醫院（下稱榮民總醫院）94年10月24日北
    總精字第0940044322號函附精神狀況鑑定書可稽（卷(二)4、9
    4-95頁），是原告在精神科就診之醫療費用支出核與本件車
    禍有因果關係，自得請求賠償。另原告因本件車禍右上正中
    門齒、側門齒和犬齒牙冠斷裂併右上犬齒齒髓暴露、左上正
    中門齒和側門齒鬆脫，經拔除右上正中門齒、側門齒、左上
    正中門齒、側門齒及左上犬齒，宜假牙重建，活動假牙費用
    約3萬餘元， 植牙重建費用約35萬元等情，有亞東醫院診斷
    證明書可稽（交附民卷14頁），原告因本件車禍致拔除上開
    5顆牙齒， 除對原告之咀嚼食物功能造成不便外，亦將嚴重
    影響原告外貌，如以植牙方式治療較不影響原告現有牙齒之
    存活率或產生齲齒、牙周病之機會，未來補綴物（義齒）所
    需之照顧亦較少，而活動假牙不但咀嚼功能遠不如自然牙，
    亦與植牙相差甚遠，且由於活動假牙必須靠現有牙齒支撐，
    未來現存牙齒之齲齒機率及罹患牙周病機率均會增加，因疾
    病需要拔除之機率亦隨年紀之增加而增加，因此，考慮原告
    之年齡、生活品質、未來義齒之維護、治療對現存牙齒未來
    疾病可能之影響，人工植牙治療應有其必要性，被告辯稱原
    告祇須裝置活動假牙，費用3萬餘元云云，並不可採， 是原
    告在牙科就診之醫療費用支出（ 包括植牙費用30萬元-外放
    證物28頁）核與本件車禍有因果關係，亦得請求賠償。另診
    斷證明書費係為證明損害發生及其範圍所必要，應納為損害
    之一部分，原告自得請求賠償（最高法院94年台上字第 198
    號裁判要旨參照），然經核原告所請求之診斷證明書費用，
    除亞東醫院於92年11月11日、92年11月20日、92年11月14日
    、93年6月5日、94年8月22日， 榮民總醫院於92年11月12日
    ，元復醫院於92年10月1 日所出具之診斷證明書核與證明本
    件車禍損害發生及其範圍所必要（ 交附民卷12-16頁、卷(一)
    144、58頁、卷(二)74-75、138-139頁、 外放證物17、51、67
    、69、72、75頁）外，其餘尚難認有必要。另原告於住院期
    間所支付之膳食費係屬增加生活上需要之費用，亦得請求賠
    償。至原告於住院期間支付之電話費 （外放證物51-52頁）
    ，及另在眼科（外放證物18頁、卷(二)130頁）、內科 （卷(一)
    59-62、64、66、68-69、74、79、180-183、185、 188-194
    頁、卷(二)132-134、136-137頁）、耳鼻喉科（外放證物23、
    74頁）、神農中醫診所（外放證物77-78頁），暨94年8月29
    日以後另因右肩峰脫臼至台東基督教醫院、淡水馬階紀念醫
    院就診之費用均核與本次車禍發生之傷害無關，不得請求。
    綜上，原告所請求之醫療費用在45萬7,690元範圍內 （即92
    年4月22日至同年11月14日為41萬8,845元、92年11月15日至
    93年11月15日為1萬4,441元、93年11月19日至94年11月25日
    為2萬4,404元）係屬治療上之必要費用（明細詳外放證物14
    -15頁、卷(一)28-29、17 8頁、卷(二)85、118-119頁）， 應予
    准許，逾此金額之請求，不應准許。惟按保險人依強制汽車
    責任保險法規定給付之保險金，視為加害人或被保險人損害
    賠償金額之一部分，加害人或被保險人受賠償請求時，得扣
    除之，該法第30條定有明文。查原告已領取強制汽車責任保
    險之傷害醫療保險金20萬元，有賠付資料可稽 （卷(二)228頁
    ），且為兩造所不爭執（卷(二)223-224頁）， 是原告所得請
    求之醫療費用45萬7,690元扣除該保險金20萬元後 （按由92
    年4月22日至同年11月14日之醫療費用中扣除）， 應為25萬
    7,690元。
  (二)看護費用部分：原告主張伊因本件車禍受傷，前後住院進行
    手術多次，於住院及復健期間須看護照顧，計支出看護費用
    9萬7,150元等語，並提出診斷證明書及收據為證（外放證物
    7、79-95頁、卷(一)197頁、卷(二)161-164頁），被告則否認之
    。查原告因本件車禍所受傷害為左側近端橈骨骨折併內側韌
    帶斷裂、左肘關節脫臼及尺神經受損等，其分別於92年4月2
    2日至同年5月10日在亞東醫院住院接受徒手復位等手術，於
    同年6月5日、 6日在元復醫院住院進行左肘關節授動手術，
    於同年9 月17日至同年月30日在榮民總醫院進行神經鬆解及
    神經移植手術，其因上開手術治療後，左手須支架保護，住
    院及後續復健期間須看護照顧，有亞東醫院診斷證明書可稽
    （交附民卷13頁），是原告請求92年4月22日至同年9月30日
    之看護費用，合計8萬3,250元部分（明細詳外放證物79頁，
    扣除92年5月10日遣退看護車馬費200元），應予准許。至原
    告請求93年11月9日之看護費用2,200元（卷(一)197頁）及 93
    年11月23日至同年月25日之看護費用11,500元（卷(二)161-16
    4頁）部分因無法證明與本件車禍有關，不應准許。
  (三)復健費用部分：原告主張伊因本件車禍受傷，於手術後須復
    健，計支出復健費用690元之事實，業據提出收據為證 （卷
    (一)89-103頁），且為被告所不爭執（卷(一)158頁），原告此
    部分請求，應予准許。
  (四)增加生活必需品費用部分：原告主張伊因本件車禍受傷，增
    加生活必需品費用之支出計14萬5,494元等語， 並提出統一
    發票及收據為證 （外放證物96-124頁、卷(一)104-114頁、卷
    (二)165-174頁）， 被告則否認之。查原告上開各該項支出均
    未經醫師處方，係原告自行購買關節護具、棉棒、藥品、日
    用品、伙食費、電位床墊及按摩浴缸等支出，而原告又不能
    舉證證明各該項支出與本件車禍有直接關係，尚難認係為治
    療其傷害所必需支出之費用，是原告此部分之請求，不應准
    許。
  (五)交通費用部分：原告主張伊因本件車禍受傷往返醫院治療計
    支出交通費用2萬5,310元等語，並提出收據為證（外放證物
    125-154頁、卷(一)115-139、198-205頁、卷(二)78-84、175-19
    9頁），被告則否認之。 查原告因本件車禍受有上開傷害，
    經手術治療後，左手須以支架保護，且又有精神狀態障礙，
    其往返醫院治療應有搭乘計程車或大眾交通運輸工具之必要
    ，交通費用係就醫治療所必需支出之費用，原告自得請求。
    本院依原告就診記錄及需要，認原告請求之交通費用在1萬5
    ,765 元範圍內（ 即92年4月22日至同年11月14日為7,435元
    、92年11月15日至93年11月15日為5,530元、 93年11月23日
    至94年11月25日為2,800元）（明細詳外放證物125-127頁、
    卷(一)115、198頁、卷(二)175頁）， 核屬必要，應予准許，逾
    此金額之請求，不應准許。
  (六)喪失工作能力損失部分：原告主張伊因本件車禍受傷，致左
    手殘障及精神狀態障礙，已喪失工作能力，自92年5月1日起
    至109年12月31日止（原告係49年8月18日出生，算至年滿60
    歲退休）， 計17年8個月，以每月薪資2萬2,000元計算，合
    計損失466萬4,000元等語，並提出診斷證明書、證明書及勞
    工保險被保險人投保資料表為證（外放證物10頁、卷(一)140-
    154頁、卷(二)74-77頁），被告則辯稱原告於本件車禍受傷前
    並無工作，原告請求喪失工作能力損失，於法無據等語。查
    原告因本件車禍受有上開傷害，已經勞保局審定符合勞保殘
    廢給付標準表上肢機能障害類第94項及手指機能障害類第11
    2項， 殘廢等級為第11等級，原告牙齒障害類符合第43項殘
    廢等級13級，加上原告目前精神障害減少之勞動能力比例為
    精神障害類第4項殘廢等級為第7等級， 合併升等為第6等級
    等情，有榮民總醫院94年10月24日北總精字第0940044322號
    函附鑑定書可稽（卷(二)94-95頁）， 該鑑定書雖另謂原告因
    本件車禍引致其減少勞動能力之比率為76.90%等語，惟並未
    說明其計算原告減少該勞動能力比率之依據，且謂本鑑定不
    作為原告勞工保險殘廢給付精神障害類之鑑定等語，尚難憑
    該鑑定書逕認原告因本件車禍減少勞動能力76.90%。本院斟
    酌勞工保險殘廢給付標準表全殘之給付標準為1,200日， 而
    上開原告上肢機能障害合併升等為殘廢第6等級， 給付標準
    為540日，依此比例計算，原告減少勞動能力之比率應為45%
    （540日÷1,200日=0.45）。 又原告自陳伊原從事設計繪圖
    工作，不在固定公司上班，每月薪資不固定，於本件車禍發
    生前數月已無工作，正在找工作等語（卷(二)22頁），且依原
    告之勞工保險被保險人投保資料明細所示，原告於各公司工
    作之時間均不長，可見原告在本件車禍發生前並非有固定工
    作及收入，然原告確因本件車禍致其減少勞動能力45%， 已
    如上述，原告自得請求喪失勞動能力45%之損失， 惟原告以
    其將於92年5月1日至梅隆鎮珍品有限公司上班言明之月薪 2
    萬2,000元（交附民卷10頁）計算其每月工作收入損失， 尚
    屬無據，爰以原告發生本件車禍前3年度 （即89年、90年、
    91年）之薪資所得計算其每月平均收入，依原告於89年、90
    年、91年之綜合所得稅各類所得資料清單記載， 原告於該3
    年之薪資所得依序為12萬5,995元、15萬8,119元、 12萬4,4
    60元（卷(二)15-17頁）， 則原告每月平均薪資應為1萬1,349
    元（125,995元＋158,119元＋124,460元=408,574元，408,5
    74元÷3年÷12月=11,349元，元以下四捨五入），依上開標
    準，原告每月減少工作能力損失為5,107元，1年減少工作能
    力損失為6萬1,284元（ 11,349元×45%=5,107元，5,107元×
    12月=61,284元）。自92年5月1日起至原告提起本件訴訟前1
    日即93年3月22日止， 計10個月又22日，原告減少工作能力
    損失為5萬4,815元， 自93年3月23日起至原告年滿60歲退休
    即109年8月17日止， 計16年4個月又25日，依霍夫曼計算法
    扣除中間利息後，原告減少工作能力損失為74萬7,852元【6
    1,284元×11.00000000（此為16年之霍夫曼係數）＋61,284
    元×0.4×（12.00000000-00.00000000）=747,852元】，合
    計為80萬2,667元（54,815元＋747,852元=802,667元）。同
    上所述，扣除原告自承已領取強制汽車責任保險之殘廢保險
    金63萬元後（卷(二)223、228頁），原告請求減少工作能力損
    失17萬2,667元部分， 應予准許，逾此金額之請求，不應准
    許。
  (七)精神慰撫金部分：原告因本件車禍受有上開傷害，在精神上
    及肉體上必感受莫大痛苦，不言可喻，則原告請求被告賠償
    非財產上損害，自屬有據。爰斟酌原告畢業於台灣省立台東
    高級商業職業學校，經全國珠算能力檢定試驗參級合格，嗣
    在德霖技術學院進修部修業，未婚，車禍前3年平均月薪約1
    萬1,349元， 現精神狀態不佳，無工作，輕度肢障，領有身
    心障礙手冊；被告甲○○畢業於私立四海工商專科學校，未
    婚，現與祖母、父親同住，無不動產，任職於被告臺北客運
    公司時，每月薪資4萬元， 現無工作；被告臺北客運公司係
    經營大客車運輸業者等一切情狀後（ 卷(一)27頁、卷(二)9、71
    、110頁），認原告請求精神慰撫金500萬元尚屬過高，應以
    20萬元為適當，逾此金額之請求，不應准許。
  (八)以上合計，原告所得請求賠償之金額為73萬62元 （257,690
    元＋83,250元＋690元＋15,765元＋172,667元＋ 200,000元
    ＝730,062元）。
六、綜上所述，原告本於侵權行為之法則，請求被告給付73萬62
    元及其中50萬9,530元（即醫藥費用21萬8,845元＋看護費用
    8萬3,250元＋交通費用7,435元＋精神慰撫金20萬元） 自刑
    事附帶民事訴訟起訴狀繕本送達翌日即93年3月30日起， 其
    中19萬3,328元（即醫藥費用1萬4,441元＋復健費用690元＋
    交通費用5,530元＋減少工作能力損失17萬2,667元）自93年
    11月19日民事理由準備(二)狀繕本送達之翌日即93年11月25日
    起（按此狀繕本送達日期不明，93年11月24日曾行準備程序
    ，兩造同意自93年11月25日起算法定遲延利息-卷(二)222-223
    頁），其餘2萬7,204元（即醫藥費用2萬4,404元＋交通費用
    2,800元） 自言詞辯論意旨狀繕本送達之翌日即94年12月11
    日起（按此狀繕本被告稱於94年12月10日收受-卷(二)223頁）
    ，均至清償日止，按年息百分之五計算之利息部分，自屬應
    予准許；至超過上開部分原告之請求，即屬不應准許。又本
    件命被告給付之金額未逾150萬元， 被告不得上訴第三審，
    因本院之判決，原告該勝訴部分即告確定，自無宣告假執行
    之必要；至原告敗訴部分，其假執行之聲請已失所依附，是
    原告所為假執行之聲請，亦屬不應准許。
七、兩造其餘之攻擊或防禦方法及未經援用之證據，經本院斟酌
    後，認為均不足以影響本判決之結果，自無逐一詳予論駁之
    必要，併此敘明。
八、據上論結，本件原告之訴為一部有理由，一部無理由，依民
    事訴訟法第79條、第85條第2項，判決如主文。
中    華    民    國    95    年    1     月    24    日
                  民事第十三庭審判長法  官  劉靜嫻
                                    法  官  李錦美
                                    法  官  陳駿璧
正本係照原本作成。
被告不得上訴。
原告如不服本判決，應於收受送達後20日內向本院提出上訴書狀
，其未表明上訴理由者，應於提出上訴後20日內向本院補提理由
書狀（均須按他造當事人之人數附繕本）上訴時應提出委任律師
或具有律師資格之人之委任狀；委任有律師資格者，另應附具律
師資格證書及釋明委任人與受任人有民事訴訟法第466條之1第1
項但書或第2項（詳附註）所定關係之釋明文書影本。
中    華    民    國    95    年    1     月    25    日
                                    書記官  黃  愛
附註：
民事訴訟法第466條之1（第1項、第2項）：
對於第二審判決上訴，上訴人應委任律師為訴訟代理人。但上訴
人或其他法定代理人具有律師資格者，不在此限。
上訴人之配偶、三親等內之血親、二親等內之姻親，或上訴人為
法人、中央或地方機關時，其所屬專任人員具有律師資格並經法
院認為適當者，亦得為第三審訴訟代理人。


司法院資訊處製作；財團法人民間司法改革基金會備份。
